臺灣桃園地方法院民事判決　九十一年重訴字第二一七號
　　原　　　告　辛○○
　　　　　　　　壬○○○
　　　　　　　　庚○○
　　　　　　　　己○○
　　　　　　　　丁○○
　　法定代理人　癸○○
　　原　　　告　丙○○
　　法定代理人　戊○○
　　共　　　同
　　訴訟代理人　陳鄭權律師
　　被　　　告　甲○○
　　　　　　　　子○○
　　訴訟代理人　沈朝標律師
　　複　代理人　乙○○
　　　　　　　　李宏文律師
右當事人間請求損害賠償事件，原告對本院刑事庭八十九年度交易字第二九一號業務
過失傷害案件提起刑事附帶民事訴訟（九十年度交重附民字第五號），經刑事庭裁定
移送前來，於民國九十三年五月六日言詞辯論終結，本院判決如左：
    主      文
被告應連帶給付原告辛○○新臺幣肆佰元、原告庚○○新臺幣柒佰捌拾陸元、原告己○○新臺幣伍佰元、原告丁○○新臺幣伍佰元、原告丙○○新臺幣肆佰柒拾壹萬柒仟
玖佰柒拾玖元，及被告甲○○部分均自民國九十年五月十六日，被告子○○部分均自
民國九十年三月六日起至清償日止，按年息百分之五計算之利息。
原告其餘之訴駁回。
訴訟費用由原告辛○○、原告壬○○○、原告庚○○、原告己○○、原告丁○○各負
擔千分之七、原告丙○○負擔千分之三百二十三，餘由被告連帶負擔。
本判決第一項原告勝訴部分，於原告辛○○以新臺幣壹佰肆拾元、原告庚○○以新臺
幣貳佰柒拾元、原告己○○以新臺幣壹佰柒拾元、原告丁○○以新臺幣壹佰柒拾元及
原告丙○○以新臺幣壹佰伍拾柒萬仟元為被告供擔保後，得假執行。但被告子○○
如分別以新臺幣肆佰元、新臺幣柒佰捌拾陸元、新臺幣伍佰元、新臺幣伍佰元、新臺
幣肆佰柒拾壹萬柒仟玖佰柒拾玖元為原告辛○○、原告庚○○、原告己○○、原告丁○○、原告丙○○供擔保後，得免為假執行。
原告其餘假執行之聲請駁回。
    事    實
甲、原告方面：
一、聲明：
（一）被告應連帶給付原告辛○○新台幣（下同）五萬一千九百八十四元、壬○○○
      五萬一千零五十九元、庚○○五萬二千九百四十八元、己○○五萬一千三百七
      十四元、丁○○五萬一千六百二十三元、丙○○七百零九萬二千六百零五元，
      及均自起訴狀繕本送達翌日（即被告子○○自九十年三月六日，被告甲○○自
      九十年五月十六日）起至清償日止，按年息百分之五計算之利息。
（二）願供擔保，請准宣告假執行。
二、陳述：
（一）原告與訴外人詹東光毗鄰而居，訴外人詹東光為增建其所有房屋（即桃園縣中
      壢市○○路○段二十八號房屋，下稱系爭房屋）之樓層，僱用被告子○○為上
      開增建工程中板模部分施工，而被告甲○○自民國八十八年七月七日起受僱於
      被告子○○擔任板模工人，為從事業務之人，板模工人除參與板模釘卸工作外
      ，吊運板模亦屬完成板模工程之必要行為。嗣被告子○○為繼續上開板模工程
      施作，乃通知其所僱用之板模工人范綱明、謝建田及被告甲○○等三人於八十
      七年八月二十八日前往系爭房屋處施工，被告子○○並向大園起重有限公司僱
      請吊車以吊運板模至系爭房屋之二樓頂，大園起重有限公司遂指派證人即吊車
      司機陳哲立駕駛吊車前往，因被告子○○之配偶於當日適逢分娩，被告子○○
      並未前往現場，而委請其姊夫（姓游）幫忙駕駛另一部自用小貨車將需使用之
      板模載運至現場。
（二）於八十七年八月二十八日吊運板模時，由被告甲○○站立於桃園縣中壢市○○
      路○段三十號房屋之三樓頂，持證人陳哲立所交付之對講機居高臨下指揮證人
      陳哲立吊運板模，然於吊運第二趟板模時，依當時情形，無不能注意之情事，
      被告甲○○竟疏於注意，而未確實指揮證人陳哲立將板模吊起至距離磚牆足夠
      之高度及間隔，致證人陳哲立所吊運之板模撞擊未完全乾硬之磚牆，磚塊因而
      掉落，並擊毀原告辛○○所有房屋之屋瓦，砸中正在該屋內用餐之原告，致使
      原告丙○○受有右上臂開放性傷口合併腋下動脈斷裂，正中神經、肌皮神經斷
      裂、肱骨骨折，二面肌、三頭肌挫傷，肩臂關節周圍肌肉部份斷裂等傷害，原
      告辛○○、丁○○、庚○○、己○○、壬○○○則分別受有如附表所示之傷害
      。
（三）依民法第一百八十四條第一項前段、第一百九十三條第一項、第一百九十五條
      第一項規定，被告甲○○因過失致原告受有損害，原告依法得向其請求侵權行
      為之損害賠償，復依民法第一百八十八條規定，被告甲○○為被告子○○之受
      僱人，僱用人未善盡選任監督甲○○執行職務之義務，且未於事發當天實際到
      場指揮及維護施工安全，亦有嚴重疏失，故被告子○○對於被告甲○○所負之
      之侵權行為應負連帶賠償責任，而原告請求之醫療費用除自負額外，關於健保
      給付部份，原告仍得向被告請求，被告應連帶賠償原告之項目及金額如下：
  １、原告辛○○部分：醫療費用一千九百八十四元，精神慰撫金五萬元，合計共五
      萬一千九百八十四元。
  ２、原告壬○○○部分：雖其於事故發生時未受有外傷，惟因突如其來之災難而當
      場昏厥，與其餘原告一同急診就醫，醫療費用一千零五十九元，且因被告之侵
      權行為導致患有焦慮症及高血壓，故請求精神慰撫金五萬元，合計共五萬一千
      零五十九元。
  ３、原告庚○○部分：醫療費用二千九百四十八元，精神慰撫金五萬元，合計共五
      萬二千九百四十八元。
  ４、原告己○○部分：醫療費用一千三百七十四元，精神慰撫金五萬元，合計共五
      萬一千三百七十四元。
  ５、原告丁○○部分：醫療費用一千六百二十三元，精神慰撫金五萬元，合計共五
      萬一千六百二十三元。
  ６、原告丙○○部分：
  （１）醫療費用：三十八萬五千一百三十三元。
  （２）減少勞動能力損失：其符合勞工保險條例殘廢給付標準表第九十二項規定，
        屬一上肢遺存顯著運動障害，喪失勞動能力為百分之五十三點八三，依八十
        八年所定每月最低工資為一萬五千八百四十元，惟依現今教育程度及生活品
        質大幅提昇，改以每月工資二萬五千元計算，年收入即為三十萬元（ 25,00
        0x12=300,000）原告丙○○自二十歲起即可以開始從事勞動工作至六十歲退
        休，尚有四十年勞動能力期間，四十年之損害額以一次給付，依霍夫曼計算
        法扣除四十年之中間利息，並以百分之五計算，減損勞動能力之數額為三百
        四十九萬五千零六十六元（300,000x53.83%=161,490； 161,490x21.000000
        00 =3495,066，小數點以下四捨五入），又原告丙○○自事發後至二十歲成
        年前，尚有十七年無勞動能力之期間，因本件請求一次給付，故再扣除十七
        年之中間利息，並以百分之五計算，則原告丙○○得向被告請求賠償減損勞
        動能力之總額為一百八十八萬九千二百二十五元【3,495,066 /（1+0.05x17
        ）=1,889,225，小數點以下四捨五入】。
  （３）增加生活上需要（即看護費用）：依財團法人長庚紀念醫院（九○）長庚院
        法字第一○○七號函，原告丙○○自八十七年八月二十八日受傷時起至九十
        二年十月三十一日止，均需他人看護，由其母親吳月珠辭去工作進行全天候
        看護，長達五年期間，此種基於身分關係之恩惠，不能加惠於加害人，況親
        屬看護所付出之勞力，亦得評價為金錢，故應衡量及比照職業看護情形，認
        原告丙○○受有相當於看護費之損害，得向被告請求賠償，爰請求五年期間
        之看護費用，依長庚醫院看護費標準以每日二千一百元計算，合計共三百八
        十三萬二千五百元（2,100x365x5=3,832,500）。
  （４）慰撫金部分：因原告丙○○自幼即受重創，伴隨著永久之復建醫療及接受多
        次肌肉組織重建之手術，所帶來之痛苦與心靈上之創傷，非常人能面對，故
        請求精神慰撫金為三百八十七萬七千零六十元。
  （５）已受償部分：原告辛○○前以二百一十萬元與共同侵權行為人即證人陳哲立
        及大園起重有限公司達成和解，原告丙○○受償分擔額為二百零一萬六千元
        ，且自另一共同侵權行為人詹東光處受償八十七萬五千三百十三元，合計共
        受償二百八十九萬一千三百十三元（2,016,000＋875,313＝2,891,313）。
        綜上所述，原告丙○○請求被告賠償之金額於扣除已受償部分，尚得請求七
        百零九萬二千六百零五元（385,133+1,889,225+3,832,500+3,877,060-2,8
        91,313=7,092,605）。
三、證據：提出下列證據為證。
原證一：天祥醫院開立之醫療費用明細表影本十張、收據影本五張、財團法人長庚紀
        念醫院所開立之醫療費用明細表影本二張。
原證二：財團法人長庚紀念醫院開立之診斷證明書影本二紙。
原證三：天祥醫院所開立原告辛○○、壬○○○、庚○○、己○○、丁○○之診斷證
        明書影本五份。
原證四：財團法人長庚紀念醫院（九○）長庚法字第一○○七號函影本一份。
原證五：臺灣桃園地方法院九十年度重訴字第三二二號民事判決影本一份。
原證六：事發現場照片八張。
原證七：勞工保險殘廢給付標準表節本暨各殘廢等級喪失及減少勞動能力比率表各一
        紙。
原證八：原告與證人陳哲立及大園起重有限公司成立之和解書影本一份。
乙、被告子○○方面：
一、聲明：
（一）原告之訴及其假執行之聲請均駁回。
（二）如受不利之判決，願提供擔保，請准宣告免為假執行。
二、陳述：
（一）證人陳哲立於臺灣高等法院九十年度上易字第二六○八號刑事案件審理中已證
      稱本件係由訴外人詹東光持對講機對其指示，故指揮者係訴外人詹東光，且證
      人陳哲立於八十七年十一月十七日臺灣桃園地方法院檢察署檢察官偵訊時，亦
      證稱無法辨認由何位板模師傅負責指揮，可知被告甲○○並未被分配到指揮證
      人陳哲立吊運板模之工作，又本件模板係要吊至二樓，指揮人理應站立於二樓
      ，而被告甲○○當時係站立於系爭房屋鄰屋之三樓頂，被告甲○○俯視之視角
      將被已砌好之磚牆遮蔽，無法充分看見吊車吊運板模之情形，當無可能指揮證
      人陳哲立吊運板模，且吊運板模工程已由被告子○○全權委託大園起重有限公
      司負責，該公司本即應於吊運板模時派任一專業指揮人員，被告甲○○為板模
      師傅，並未受過此種訓練，況事故發生當天被告甲○○至工地時，證人陳哲立
      已開始操作吊車，證人甲○○未與證人陳哲立交談隨即上工，故被告甲○○並
      無可能指揮證人陳哲立吊運板模，被告甲○○亦未在事發後將對講機交予證人
      陳哲立，證人陳哲立所言並不實在。
（二）被告子○○雖有選任監督受僱人之權利，然事故當時其未在現場，無法行使其
      監督權，當日舉凡吊車之停放、吊運板模之方式，皆由訴外人詹東光決定，訴
      外人詹東光雖未與被告甲○○訂立僱傭契約，然現場指揮所有工人進行工程者
      係訴外人詹東光，故被告子○○之選任監督權限已被訴外人詹東光取代。又民
      法第一百八十八條關於受僱人範圍之認定，不以事實上有僱傭契約者為限，凡
      客觀上被他人使用，為之服勞務而受其監督者，均屬之。被告子○○本應就其
      受僱人甲○○之行為負責，然事故發生當天，被告甲○○係聽從詹東光之指揮
      ，故不應再課予被告子○○未盡監督被告甲○○之責。
（三）全民健康保險法第八十二條雖僅規定於強制汽車保險時，中央健康保險局得逕
      向投保強制汽車責任險之加害人之保險人代位請求，惟基於法律解釋之完整性
      ，仍應認所有之全民健康保險，均有保險人代位權之適用，且全民健康保險之
      目的僅係補償被保險人因治療疾病所產生之費用，填補被保險人之具體損害，
      被保險人不得因疾病受治療而獲不當得利。原告之健保給付部分既經中央健康
      保險局支付，則該部分之醫藥費請求權即移轉予中央健康保險局，原告自不得
      再為請求，診斷書費用部分，非屬醫療上之必要行為，亦不應為該部分之請求
      。另原告所提出之醫療支出費用明細表係以手寫方式表示，與現今皆以電腦式
      列印的收據顯有未合，且所開立之時間距事發當時已一年有餘，實無因果關係
      ，不能做為原告所受損害之證明，又掛號費用於單一醫院中應屬相同，然原告
      提出之醫療單據上所記載之掛號費用金額卻不盡相同，並於其上有塗改痕跡，
      可知原告提出之醫療費用有許多重大而明顯之瑕疵，被告亦否認原告壬○○○
      之損害賠償請求，因原告壬○○○之高血壓及焦慮症非由此次事故所致。
（四）原告丙○○所請求看護之費用，以有必要為限，其認定尚須經醫師認有必要請
      特別護士之證明書及具特別護士證照資格者所開具之收據為宜，始得請求。原
      告雖提出長庚醫院書函證明需人看護兩年，卻未能提出看護費用收據，且原告
      家屬本即應有在旁關心養護之責，不宜轉嫁要求被告給付，原告丙○○不應以
      飲食起居無法自理，需母親進行看護為由而請求看護費用，蓋損害賠償之原則
      為有損害方得填補，以防止不當得利之發生，原告丙○○未受有支出看護費用
      之損失，故原告丙○○不應向被告請求此部分看護費用。
（五）財團法人長庚紀念醫院九十二年長庚法字第一三四五號函記載，原告丙○○經
      治療後，於九十二年六月三十日至該院回診時，肩抬舉、肘彎曲及手功能之恢
      復情形不錯，但肘仍無法伸直，後續如欲重建，須再進行手術治療，依其內容
      觀之，可以手術重建，與該院（九○）長庚法字第一○○七號函文內容已有不
      同，原告主張減少勞動能力之損害程度即須作修正，且原告丙○○所主張減少
      勞動能力之計算標準前後不一，被告認為仍應以基本工資為計算標準始屬合理
      。又慰撫金應考量兩造之身分、資力與加害之程度，被告子○○係殘障且無資
      力，事故發生時亦未指揮甲○○，原告丙○○請求之慰撫金數額顯然過高。
（六）民法第二百七十四條規定，因連帶債務人中之一人為清償而債務消滅者，他債
      務人同免其責任。倘如原告認為被告、證人陳哲立及訴外人詹東光均有過失，
      應成立共同侵權行為連帶負責，則本件損害賠償即與陳哲立所屬之大園起重有
      限公司、詹東光間構成不真正連帶債務關係，其中一人為給付，他債務人即同
      免其責任，而訴外人詹東光已依另案民事判決賠償原告，另證人陳哲立及大園
      起重有限公司亦曾給付原告二百十萬元作為和解金，則原告應將上開受領款項
      自本件請求之金額中扣除。
三、證據：提出下列證據為證，並請求傳訊證人陳哲立。
被證一：事故現場照片十一張。
被證二：事故現場繪圖一張。
被證三：被告子○○之身心障礙手冊影本一份。
丙、被告甲○○方面：
一、聲明：駁回原告之訴及其假執行之聲請。
二、陳述：伊至現場時，證人陳哲立所駕駛之吊車已經在開始作業，證人陳哲立並未
    將對講機交給伊，嗣伊為避免發生危險，遂至系爭房屋隔壁之三樓等待板模施工
    ，伊從未持對講機指揮證人陳哲立，亦未見對講機之存在，且板模吊運涉及專業
    訓練，伊為一板模工人，當無可能指揮證人陳哲立如何吊運板模。
丁、本院依職權函財團法人長庚紀念醫院查詢依原告丙○○所受之傷勢自本件事發後
    有無請人看護之必要、所須看護之期間，及相關之醫療費用明細表，另向天祥醫
    院查詢原告辛○○、壬○○○、庚○○、己○○、丁○○自八十七年八月起迄今
    之所有醫療費用明細表。
    理    由
一、本件原告主張：原告與訴外人詹東光為鄰居，訴外人詹東光為增建其所有位於桃
    園縣中壢市○○路○段二十八號房屋之樓層，將該增建工程中板模部分交由被告
    子○○承攬，而被告甲○○自八十八年七月七日起受僱於被告子○○，擔任板模
    工人，又板模工人除參與板模釘卸工作外，吊運板模亦屬完成板模工程之必要行
    為，嗣被告子○○通知其所僱用之板模工人范綱明、謝建田及被告甲○○三人於
    八十七年八月二十八日前往系爭房屋處為板模工程之施工，被告子○○另委請大
    園起重有限公司派吊車將板模吊運至系爭房屋之二樓頂，大園起重有限公司於施
    工當日指示證人陳哲立駕駛吊車前往，於八十七年八月二十八日吊運板模過程中
    ，係由被告甲○○站立於桃園縣中壢市○○路○段三十號房屋之三樓頂，持證人
    陳哲立所交付之對講機指揮證人陳哲立吊運板模，然在吊運第二趟板模時，依當
    時情形，無不能注意之情事，被告甲○○竟疏於注意而未確實指揮證人陳哲立將
    板模吊起至距離磚牆足夠之高度及間隔，致證人陳哲立所吊運之板模撞擊未完全
    乾硬之磚牆，磚塊因而掉落並擊毀原告辛○○所有房屋之屋瓦，砸中正在該屋內
    用餐之原告，致使原告丙○○受有右上臂開放性傷口合併腋下動脈斷裂，正中神
    經、肌皮神經斷裂、肱骨骨折，二面肌、三頭肌挫傷，肩臂關節周圍肌肉部份斷
    裂等傷害，原告辛○○、丁○○、庚○○、己○○、壬○○○則分別受有如附表
    所示之傷害，又被告甲○○為被告子○○之受僱人，被告子○○未善盡選任監督
    被告甲○○執行職務之責任，且未於事發當天實際到場指揮及維護施工安全，對
    於原告所受之損害亦有過失，故被告子○○應與被告甲○○負連帶損害賠償責任
    ，爰依民法侵權行為之法律關係，起訴請求被告應連帶給付原告辛○○五萬一千
    九百八十四元、壬○○○五萬一千零五十九元、庚○○五萬二千九百八十四元、
    己○○五萬一千三百七十四元、丁○○五萬一千六百二十三元、丙○○七百零九
    萬二千六百零五元，及均自起訴狀繕本送達翌日（即被告子○○自九十年三月六
    日，被告甲○○自九十年五月十六日）起至清償日止，按年息百分之五計算之利
    息等情。
二、被告子○○則抗辯：（一）證人陳哲立於另案刑事案件審理中曾證稱當日在場指
    揮者係訴外人詹東光，且證人陳哲立亦證稱其無法辨認事發當日係由何位板模師
    傅所指揮，況本件待吊運之模板係要吊至系爭房屋之二樓頂，指揮者自應站立於
    同一樓層，然被告甲○○當時係站立在系爭房屋鄰屋之三樓頂，被告甲○○之視
    野已被砌好之磚牆遮蔽，又吊運板模時需有一專業指揮人員，被告甲○○為板模
    師傅，未受過指揮吊運板模之訓練，被告甲○○當無可能指揮證人陳哲立吊運板
    模，且事故發生當日被告甲○○到現場時，證人陳哲立已開始操作吊車，證人陳
    哲立並未將對講機交予被告甲○○，事發後亦非由被告甲○○將對講機交還證人
    陳哲立，故證人陳哲立所言並不實在。（二）被告子○○於事發當日因故未至現
    場，故當日現場關於吊車之停放、吊運板模之方式，皆由訴外人詹東光決定，訴
    外人並指揮所有工人進行工程者，故被告子○○對被告甲○○之監督權限已被訴
    外人詹東光取代，原告自不應向被告子○○請求賠償。（三）全民健康保險之目
    的僅係補償被保險人因治療疾病所產生之費用，填補被保險人之具體損害，被保
    險人不得因疾病受治療而獲不當得利。原告之健保給付醫藥費既經中央健康保險
    局支付，則該部分之醫藥費請求權即移轉予中央健康保險局，原告自不得再為請
    求，另診斷書費用部分，非屬醫療上之必要行為，該部分之金額原告亦不得向被
    告請求，又原告所提出之醫療支出費用明細單據有諸多不實之處，且該單據與本
    件事故間之因果關係，仍有疑義。（四）原告丙○○請求之看護費用，應先舉證
    證明有看護必要及實際支出該筆費用，而原告丙○○係由其母親為照護，則原告
    丙○○既無支出看護費用，即不應請求被告連帶賠償此部分費用。（五）原告丙○○經治療後，其肩抬舉、肘彎曲及手功能之恢復情形不錯，故原告丙○○減少
    勞動能力之損害程度已與本件起訴時不同，且減少勞動能力損失應以基本工資一
    萬五千八百四十元為計算標準始屬合理。（六）慰撫金應考量兩造之身分、資力
    與加害之程度，被告子○○係殘障且無資力，事故發生時亦未指揮被告甲○○，
    原告丙○○請求之慰撫金數額過高。（七）證人陳哲立及大園起重有限公司已賠
    償原告之二百十萬元，及訴外人詹東光給付原告之賠償金額均應扣除等語；被告
    甲○○則以：伊並未指揮證人陳哲立吊運板模，伊對原告所受之損害並無須負過
    失責任等語，資為抗辯。
三、原告主張其與訴外人詹東光為鄰居，訴外人詹東光為增建其所有之桃園縣中壢市
    ○○路○段二十八號房屋之樓層，將該增建工程中板模工程部分交由被告子○○
    承攬，而被告甲○○自八十八年七月七日起受僱於被告子○○，擔任板模工人，
    嗣被告子○○通知其所僱用之板模工人范綱明、謝建田及被告甲○○三人於八十
    七年八月二十八日前往系爭房屋處為板模工程之施工，被告子○○並委請大園起
    重有限公司派吊車將板模吊運至系爭房屋之二樓頂，大園起重有限公司於施工當
    日指示證人陳哲立駕駛吊車前往，於八十七年八月二十八日吊運第二趟板模過程
    中，因證人陳哲立未將板模吊起至距離磚牆足夠之高度及間隔，致該次所吊運之
    板模撞擊未完全乾硬之磚牆，磚塊因而掉落並擊毀原告辛○○所有房屋之屋瓦，
    砸中正在該屋內用餐之原告，致使原告丙○○受有右上臂開放性傷口合併腋下動
    脈斷裂，正中神經、肌皮神經斷裂、肱骨骨折，二面肌、三頭肌挫傷，肩臂關節
    周圍肌肉部份斷裂，原告辛○○、丁○○、庚○○、己○○則分別受有如附表所
    示之傷害等情，業據其提出財團法人長庚紀念醫院林口分院開立之診斷證明書影
    本二紙、天祥醫院所開立關於原告辛○○、庚○○、己○○、丁○○之診斷證明
    書影本五份、財團法人長庚紀念醫院（９０）長庚法字第一○○七號函影本一份
    為證，且為被告所不爭執，堪信原告此部分主張為真實。
四、原告復主張本件事故發生之原因為被告甲○○指揮證人陳哲立將板模吊運過程時
    ，未注意到磚牆之高度及間隔，因而證人陳哲立所吊運之板模撞擊未完全乾硬之
    磚牆，磚塊掉落導致原告受有上開損害，被告子○○為被告甲○○之僱用人，本
    有選任監督被告甲○○之責任，故被告子○○應與被告甲○○共同負連帶損害賠
    償責任等語，惟被告執前詞置辯，茲本件所應審究者為（一）被告甲○○就本件
    事故有無過失責任？原告之損害與被告甲○○之過失間有無相當因果關係？（二
    ）被告子○○是否應與被告甲○○負連帶賠償責任？（三）原告所受損害之項目
    及金額為何？（四）原告受領另案訴外人詹東光所為之賠償金額，及證人陳哲立
    、大園起重有限公司依和解書所給付之和解金應否扣除，茲分述之。
五、被告甲○○就本件事故確有過失，且被告甲○○之侵權行為與原告所受之損害間
    有相當因果關係：
（一）被告甲○○抗辯：伊到達的時候沒有看到吊車司機，伊沒有指揮吊車司機，且
      未拿對講機，也不會使用對講機，因伊較晚到場，當時吊車及二部貨車均已到
      場，伊直接由二十八號上到樓頂去，於樓頂鬆開第一趟板模繩索後，伊怕危險
      隨即到三十號樓頂，當時伊並未看到現場有任何人指揮吊車吊運板模云云，然
      本件工地現場當時，係由證人陳哲立負責在工程現場之隔鄰二十六號旁空地駕
      駛操控吊車，訴外人謝建田與子○○之姊夫則在停靠於吊車旁之小貨車上綑綁
      板模以供吊車吊運，訴外人范綱明則在工程現場之二樓頂等待以便將吊運上來
      之板模解開繩索，並將板模搬至適當之位置，訴外人謝建田、范綱明及子○○
      之姊夫等人均未持對講機指揮吊車司機陳哲立等情，業據訴外人謝建田於桃園
      地方法院檢察署檢察官偵查及本院八十九年度交易字第二九一號刑事案件審理
      時（參見臺灣桃園地方法院檢察署八十八年度他字第二０六三號偵查案件八十
      八年十二月七日訊問筆錄，本院八十九年度交易字第二九一號刑事案件九十年
      三月五日、同年三月二十六日訊問筆錄）、訴外人范綱明於本院八十九年度交
      易字第二九一號刑事案件審理時（參見該刑事案件九十年三月五日、同年三月
      二十六日訊問筆錄）證述明確。
（二）次查，因證人陳哲立負責操控停於工程現場隔鄰旁空地地面之吊車，並無法看
      清工程現場屋頂增建處之狀況，故拿一個對講機給板模師傅，而該對講機操作
      簡單，只要打開開關即可講話，是由樓上之板模師傅指揮，是指揮失誤，造成
      吊運懸空中之板模撞擊到尚未完全乾硬之磚牆，磚塊因而紛紛掉落擊毀桃園縣
      中壢市○○路○段二十六號房屋之屋頂屋瓦後並砸中正在該屋內用餐之原告辛○○等人，原告辛○○等人因此受有上開傷害等情，業經證人陳哲立上開刑事
      案件證述屬實（參見臺灣桃園地方法院檢察署八十八年度他字第二０六三號偵
      查案件八十八年十二月十四日訊問筆錄，本院八十九年度交易字第二九一號刑
      事案件九十年二月十二日、同年三月二十六日訊問筆錄），並有該對講機之相
      片二幀附於該案刑事卷宗內可佐，又本件事故發生後，是被告甲○○將對講機
      還給證人陳哲立乙節，復據證人陳哲立於臺灣桃園地方法院檢察署檢察官偵查
      中、本院八十九年度交易字第二九一號刑事案件及本院審理中證稱：「我當天
      對講機拿給甲○○，對林某較有印象，當時聽到的聲音是甲○○的聲音，且對
      講機也是甲○○拿下來給我的等語（參見臺灣桃園地方法院檢察署八十八年度
      他字第二０六三號偵查案件八十九年三月七日訊問筆錄）；出事後確實是被告
      甲○○從樓上下來將對講機還給我等語（見本院八十九年度交易字第二九一號
      刑事案件九十年二月十二日、同年三月二十六日訊問筆錄、本院九十三年二月
      二十日準備程序筆錄）。且被告甲○○自承於證人陳哲立吊運板模時，被告甲○○係站在系爭房屋之隔壁即桃園縣中壢市○○路○段三十號房屋之三樓頂（
      參見本院九十一年十一月十三日及九十三年一月三十日準備程序筆錄），而站
      在系爭房屋隔壁之三樓頂，視野遼闊，居高臨下，適可輕易看清楚系爭房屋之
      二樓頂及新生路二段二十六號旁之空地（即吊車停放處）等情，業經本院八十
      九年度交易字第二九一號刑事案件承審法官於九十年四月二十日到場勘驗無訛
      ，並製有勘驗筆錄及攝有相片附於該案刑事卷宗內為憑，況被告甲○○自陳其
      係為避免危險，才會站在同段三十號房屋三樓頂等語，倘被告甲○○無法看見
      吊車將吊運板模之過程，則被告甲○○又如何確保自身之安危，顯見被告甲○○抗辯其視野已被砌好之磚牆遮蔽一節，並不足採。
（三）事發當時在場工作者，除被告甲○○外，復有證人陳哲立、訴外人謝建田與子
      ○○之姊夫、范綱明等人，其中證人陳哲立負責在工程現場之隔鄰二十六號旁
      空地駕駛操控吊車，訴外人謝建田與子○○之姊夫則在停靠於吊車旁之小貨車
      上綑綁板模以供吊車吊運，訴外人范綱明則在工程現場之二樓頂等待以便將吊
      運上來之板模解開繩索，並將板模搬至適當之位置，因訴外人謝建田、子○○
      之姊夫及范綱明因站立位置及負責工作之關係，勢必無法再持對講機指揮吊車
      司機陳哲立，且事發當時除被告甲○○以外之其他在場人員均經分配工作，僅
      留被告甲○○一人可以無所事事，獨自在隔鄰之三樓頂上觀看別人工作，顯與
      常情有違。復查，吊車懸掛板模從事吊高作業時，因吊車司機在地面上負責操
      控吊車，因高度不足之關係因而無法清楚瞭解工程現場樓頂上方之實際地形位
      置關係，所以衡須有人站立於樓頂之上端，並持對講機與吊車司機溝通，以指
      揮吊車司機操控吊車之吊桿，俾能順利將板模吊載樓頂，被告甲○○既站立於
      視野廣闊之最高點，居高臨下，乃為最可能持對講機指揮吊車司機操控吊運板
      模之人，衡情被告甲○○亦應可清楚觀看到究係何人在屋頂上持對講機與吊車
      司機陳哲立溝通並指揮陳哲立操控吊車，然被告甲○○竟陳稱伊未看到有人拿
      對講機負責指揮吊車司機云云，亦與常情有違。而證人陳哲立為吊車司機，其
      應最瞭解當時究係何人持對講機站立於工程現場上端與彼溝通並指揮彼作業，
      是證人陳哲立證稱：本件係由被告甲○○站在樓頂上持對講機負責與其溝通並
      指揮其操控吊車一節，應屬可採。
（四）綜上所述，訴外人謝建田、范綱明及子○○之姊夫等人均未持上開對講機，發
      生事故後，既係被告甲○○自樓上下來將對講機交還給證人陳哲立，顯見於吊
      運過程中，係由被告甲○○持上開對講機使用，參以被告甲○○所站之位置為
      系爭房屋隔壁之三樓頂，該處視野遼闊，可輕易看清楚系爭房屋之二樓頂及停
      放之吊車，被告甲○○所站立之位置為指揮吊車之最佳位置，是原告主張本件
      事故發生係因被告甲○○持對講機指揮證人陳哲立操控吊車吊運板模過程中有
      指揮不當等情，應堪採信。
（五）被告甲○○持對講機指揮證人陳哲立操控吊車吊運板模跨越他人房屋時，本負
      有安全上應注意之義務，亦即須確實指揮陳哲立將板模吊至適當之位置，以避
      免因高度或間隔不足致砸倒磚牆而殃及鄰居，於執行吊運作業開始至結束為止
      ，均應保持同一之注意義務，且依當時情形，又無不能注意之情事，竟疏於注
      意而未指揮證人陳哲立將板模吊至適當之位置，致使證人陳哲立所操控吊運之
      板模撞倒新砌之磚牆而肇事，被告甲○○對於本件事故之發生，自有過失存在
      ，且原告辛○○、庚○○、己○○、丁○○、丙○○所受之損害與被告甲○○
      之不法行為間有因果關係。
六、按「受僱人因執行職務，不法侵害他人之權利者，由僱用人與行為人連帶負損害
    賠償責任」，民法第一百八十八條第一項前段定有明文。次按「民法第一百八十
    八條第一項所稱之「執行職務」，一以行為之外觀斷之，凡受僱人之「行為外觀
    」具有執行職務之形式，在客觀上足以認定其為執行職務者，就令其為濫用職務
    行為、怠於執行職務行為或利用職務上之機會及與執行職務之時間或處所有密切
    關係之行為，亦應涵攝在內」，且「民法第一百八十八條僱用人責任之規定，係
    為保護被害人而設，故所稱之受僱人，應從寬解釋，不以事實上有僱傭契約者為
    限，凡客觀上被他人使用，為之服勞務而受並監督者，均係受僱人」，此有最高
    法院九十一年度台上字第一○二五號及八十六年度台上字第三三二號裁判意旨可
    資參照。經查，被告甲○○自八十七年七月間起受僱於被告子○○擔任板模工人
    ，而被告甲○○於八十七年八月二十八日係受被告子○○通知前往訴外人詹東光
    所有之系爭房屋進行板模工程一節，為兩造所不爭執，是被告子○○與被告甲○○間有僱傭關係存在，且客觀上被告甲○○係為被告子○○服勞務，被告子○○
    雖於事發未在現場實際指揮所有板模工人進行施工，因被告子○○信任其所雇用
    板模工人之施工能力，所以並未對當日之所有板模工人為特別之指示，然被告甲○○仍在被告子○○之概括監督範圍內，被告甲○○始依被告子○○之通知前往
    其指示之處所施工，另被告子○○所承攬之板模工程，除包含板模釘卸之工作外
    ，吊運板模行為亦屬完成板模工程之必要行為，故被告甲○○在現場持對講機指
    揮證人陳哲立將板模吊運至系爭房屋二樓頂之行為，應為被告子○○所得預見，
    倘被告子○○認為被告甲○○之能力無法勝任此項指揮工作，則被告子○○對此
    即應先為特別之指示，至訴外人詹東光有無在現場將各板模工人之工作為細部之
    分工，係屬訴外人詹東光應否對各板模工人所造成之損害負連帶賠償責任之問題
    ，並不影響被告子○○所應負之僱用人責任，是被告子○○抗辯其監督被告甲○○之權限已由訴外人詹東光所取代云云，並非可採。另證人陳哲立於另案訴外人
    詹東光過失傷害刑事案件審理中證稱：（一般吊車出去，如何操作？）我們公司
    規定在超過四十五噸時，需要一個助手，因為當天是開二十五噸，所以沒有助手
    等語（參見本院八十九年度易字第二四九六號刑事案件八十九年十一月六日訊問
    筆錄），而大園起重有限公司係屬一專門負責吊運物品工程之公司，該公司對於
    每部吊車應否配置助手一名隨同駕駛出車，係依每次出車之吊車噸數加以決定，
    可見大園起重有限公司並不認為指揮吊車之助手為一專業人士，故被告子○○抗
    辯本件指揮吊運板模涉及專業，非板模工人即被告甲○○所得以勝任一節，亦非
    可採，從而，原告主張被告子○○為被告甲○○之僱用人，即應就被告甲○○不
    法行為致原告所受之損害負連帶賠償責任等情，於法有據。
七、按「因故意或過失，不法侵害他人之權利者，負損害賠償責任」；「不法侵害他
    人之身體或健康者，對於被害人因此喪失或減少勞動能力，或增加生活上之需要
    時，應負損害賠償責任」；又「不法侵害他人之身體、健康、名譽、自由、信用
    、隱私、貞操，或不法侵害其他人格法益而情節重大者，被害人雖非財產上之損
    害，亦得請求賠償相當之金額」，此民法第一百八十四條第一項前段、第一百九
    十三條第一項、第一百九十五條第一項前段分別定有明文。被告甲○○不法侵害
    原告之身體及健康，造成原告受有前述傷害，原告自得依前揭規定，請求被告甲○○賠償，又被告子○○應依民法第一百八十八條第一項前段與被告甲○○負連
    帶賠償責任，已如前述，茲將原告所受之損害分述如下：
（一）醫療費用方面：
　１、原告主張其因本件事故發生而分別至天祥醫院及財團法人長庚紀念醫院就診，
　　　原告辛○○、壬○○○、庚○○、己○○、丁○○、丙○○分別支出醫療費用
　　　一千九百八十四元、一千零五十九元、二千九百四十八元、一千三百七十四元
　　　、一千六百二十三元及三十八萬五千一百三十三元，並提出天祥醫院開立之影
      本十張、收據影本五張、財團法人長庚紀念醫院所開立之醫療費用明細表影本
      二張為證，而被告對於原告丙○○至財團法人長庚紀念醫院就診須支出之醫療
      費用為三十八萬元五千一百三十三元一節並無爭執，復經本院向財團法人長庚
      紀念醫院查詢結果，該院答覆略以：原告丙○○至該院住院部分所支出之醫療
      費用共計三十八萬五千一百三十三元，其中健保給付為三十二萬四千零六十五
      元，自費金額為六萬一千零六十八元等語，有該院（九二）長庚法字第一三四
      五號函一份在卷可稽，衡諸一般社會常情，財團法人長庚紀念醫院會在原告丙○○所提出上開醫療費用明細表右下角蓋上財團法人長庚紀念醫院費用明細專
      用章，並將該醫療費用明細表交由原告丙○○收執，足見原告丙○○所需自費
      負擔之醫療費用已經繳清，是原告丙○○至財團法人長庚紀念醫院就診所需自
      費負擔之六萬一千零六十八元醫療費用已經繳清一節，應堪認定。
　２、被告抗辯：天祥醫院所開立之單據均為手寫，且開立醫療費用明細表及收據之
　　　日期均為八十八年十一月十日，而本件事故係於八十七年八月二十八日發生，
　　　難認兩者有何因果關係存在在，且原告辛○○、壬○○○、庚○○、己○○、
　　　丁○○就診所支出之掛號費用理應一致，又原告庚○○之醫療費用明細表上金
　　　額有經過塗改之痕跡，故否認天祥醫院所出具醫療費用明細表及收據內容之真
　　　正等語。經查，上開醫療費用明細表與收據間均蓋有天祥醫院之印章，而被告
　　　於本院審理中均承認此部分醫療費用明細表及收據均為醫院所開立（參見本院
　　　九十三年二月二十日準備程序筆錄），則上開醫療費用明細表及收據係由天祥
　　　醫院所出具一事，應堪認定。又原告辛○○、壬○○○、庚○○、己○○、丁○○曾於八十七年八月二十八日至天祥醫院就診一事，為被告所不爭執，復有
　　　天祥醫院所開立原告辛○○、壬○○○、庚○○、己○○、丁○○之診斷證明
　　　書影本五份在卷可稽，核上開診斷證明書上所記載原告辛○○、壬○○○、庚○○、己○○、丁○○至天祥醫院就診之日期均與上開醫療費用明細表所載之
　　　日期相符，足見上開醫療費用明細表之內容係針對本件事故發生後，原告辛○○、壬○○○、庚○○、己○○、丁○○自八十八年八月二十八日起至天祥醫
　　　院就診時所須醫療費用之記載，且原告陳稱因其將天祥醫院所開立之單據遺失
　　　，其遂於八十八年十一月十日請求天祥醫院重新出具上開醫療費用明細表及收
　　　據等語，故上開收據中雖記載製作日期為八十八年十一月十日，然原告之就診
　　　日期與製作日期間相距期間之長短，並無必然相關，又上開醫療費用明細表及
　　　收據上方均蓋有「副本」及「與正本相符」等字樣，顯見天祥醫院係將上開醫
　　　療費用明細表及收據依原告之就診病歷資料填寫完整後，才交與原告辛○○等
　　　人，而上開醫療費用明細表及收據之內容雖係由人工方式填寫，然因該內容既
　　　經天祥醫院職員核對無誤後才交與原告辛○○等人，則該文書之效力即應與電
　　　腦列印之單據相同，復依上開醫療費用明細表上所載，原告辛○○等人至天祥
　　　醫院就診所需之掛號費用確有不同，惟因原告辛○○、壬○○○、庚○○、己○○、丁○○至天祥醫院就診之次數及期間並不相同，此有天祥醫院出具之診
　　　斷證明書可憑，因上開醫療費用明細表及收據係天祥醫院應原告辛○○等人之
　　　要求，於事後依據原告辛○○等各人之病歷資料，於各項醫療費用加總後始為
　　　填載，已如前述，則上述掛號費自有可能不同。另原告庚○○之醫療費用明細
　　　表中掛號費部分雖有重複書寫之痕跡，然該明細表中合計之金額為一千元，核
　　　與該明細表所列各項金額總和及右側之收據所載數額相符，該收據並無塗改之
　　　痕跡，可知天祥醫院職員在填寫該明細表之掛號費時，即時發現掛號費之數額
　　　有記載錯誤而主動更改，而非該明細表於事後有再經過他人將數額塗改，是被
　　　告以此抗辯天祥醫院所出具之單據均屬不實云云，並非可採，從而，除健保給
　　　付（詳如後述）外，原告辛○○、壬○○○、庚○○、己○○、丁○○已將其
　　　餘應由個人負擔之醫療費用支付與天祥醫院一節，足堪認定。
  ３、被告子○○復抗辯：原告向被告所請求之醫療費用中均包含健保給付部分，然
      原告並未實際支出該部分醫療費用，故原告不應向被告子○○請求賠償等語。
      惟按全民健康保險法第一條後段固規定，就該法未規定之事項適用保險法相關
      規定。惟全民健康保險性質上係屬健康、傷害保險，除有全民健康保險法第八
      十二條規定之情形外，依保險法第一百三十條、第一百三十五條準用同法第一
      百零三條之規定，全民健康保險之保險人不得代位行使被保險人因保險事故所
      生對於第三人之請求權，要無保險法第五十三條規定適用之餘地。是全民健康
      保險法之被保險人，非因汽車交通事故受傷害，受領全民健康保險提供之醫療
      給付，其侵權行為所生之損害賠償請求權並不因而喪失。本件原告向被告所請
      求之醫療費用中雖包含健保給付在內，揆諸上開規定及說明，原告仍得向被告
      請求健保給付部分。另被告子○○抗辯：診斷書費與本件事故間無因果關係，
      原告應不得請求云云，惟按「因受傷而起訴請賠償時，醫院診斷書費用、雇工
      代耕費用，均在得求償之列」，此有最高法院四十七年度台上字第一七九九號
      裁判意旨可參，而同院六十六年度第五次民庭庭推總會議雖曾決議：「當事人
      因傷害所支出之診斷書費用。非係因侵權行為所生財產上之損害，不得請求賠
      償」，然該次決議內容業經同院於九十一年五月七日九十一年度第三次民事庭
      會議中決議不再供參考，從而，原告辛○○、庚○○、己○○、丁○○、丙○○主張其得向被告請求診斷書之費用等情，既有上開醫療費用明細表及收據為
      憑，則被告抗辯原告辛○○、庚○○、己○○、丁○○、丙○○不得請求診斷
      書費云云，即無理由。
  ４、綜上所述，原告辛○○一千九百八十四元、原告庚○○二千九百四十八元、原
      告己○○一千三百七十四元、原告丁○○一千六百二十三元及原告丙○○三十
      八萬五千一百三十三元之醫療費用請求（原告壬○○○部分，詳如後述），於
      法有據，應予准許。
（二）減少勞動能力方面：
      原告丙○○主張因此事故受有右上肢手臂壓傷併不完全截肢及右側肱骨開放性
      骨折等傷害，已如前述。經本院函查財團法人長庚紀念醫院之結果「丙○○經
      手術治療後，九十二年十二月二十五日回診時，肩抬舉、肘彎曲及手功能回復
      很多，惟仍無肘伸直功能。依據病患病情評估，應符合勞工保險殘廢給付標準
      表第九十二項規定，一上肢遺存運動障害者」，此有該院九十三年四月一日（
      九三）長庚院法字第○二○一號函文一紙附卷可查。再斟酌被害人日後之職業
      、智能、性向、年齡再教育之機會，及勞工保險殘廢給付標準表暨各殘廢等級
      喪失及減少勞動能力比率表等一切情節，應可認定原告丙○○減少勞動能力程
      度為百分之五十三點八三。參以原告丙○○為八十五年一月九日出生，事發日
      為八十七年八月二十八日，而原告丙○○於本件事故發生後至二十歲成年前，
      尚有十七年之期間無勞動能力，則原告丙○○不得請求此部分之勞動能力損失
      ，且原告丙○○於本件係請求被告一次給付，則自原告丙○○滿二十歲有勞動
      能力開始至六十歲退休為止，四十年之中間利息亦應予以扣除，原告雖曾主張
      應以二萬五千元為計算勞動能力損失之標準，然原告對此標準並未能提出任何
      證據資料以供本院參酌，故本院認為仍以最低勞動基本工資每月一萬五千八百
      四十元作為計算原告丙○○勞動能力損失之標準始為適當，以此計算至六十歲
      為止，原告丙○○所受減少勞動能力之損害為一百四十三萬一千六百五十九元
      【15,840x12x26.00000000（即年別單利複式霍夫曼係數）x53.83% =2,721,22
　　 　4，小數點以下四捨五入（此數額係假設原告丙○○於八十七年八月二十八日
      本件事故發生時起即有勞動能力，至六十歲退休為止，五十八年期間所應扣除
      之中間利息，故此數額尚應將原告丙○○自本件事故發生時起至二十歲止無勞
      動能力部分扣除）；15,840x12x12.00000000 （即年別單利複式霍夫曼係數）
      x53.83% =1,289,565，小數點以下四捨五入（此數額為扣除中間利息後，假設
      原告丙○○自本件事故發生時起即有勞動能力，至二十歲為止，原告丙○○所
      受勞動能力損失之金額）；2,721,224 -1,289,565=1,431,659】，是原告丙○○請求被告連帶賠償一百四十三萬一千六百五十九元部分，於法有據，應准許
      之，原告丙○○逾此範圍之請求，則無理由，應予駁回。
（三）增加生活需要方面：
      原告丙○○主張其受有不完全截肢之傷害，目前飲食起居無法自理，只能由母
      親辭去工作進行看護，時間約五年等事實，業經其提出財團法人長庚紀念醫院
      於九十年十月三十一日所發之（九十）長庚院法字第一○○七號函文一紙為證
      依該函文記載略以：「丙○○由於目前手指、腕伸展仍有困難（影響其吃東西
      、吃飯）依其情形評估，應須他人照護日常生活至少二至二年（專業看護或家
      人均可）」，被告對該函文內容均不爭執，而原告丙○○既自九十年十月三十
      一日起仍須看護二年，則本件事故於八十七年八月二十八日發生後，至財團法
      人長庚紀念醫院於九十年十月三十一日發函為止之三年期間，原告丙○○按理
      亦應需要他人看護，另按被害人因受傷害需要隨身看護，而由親屬看護時，雖
      無現實看護費之支付，然此種親屬看護所付出之勞力，並非不能評價為金錢，
      故應衡量及比照職業護士看護情形，認被害人受有相當於看護費之損害，得向
      加害人請求賠償。又查，依據財團法人長庚紀念醫院之收費標準，全日看護每
      日二千一百元，此有原告提出之本院九十一年度訴字第七八四號民事判決一紙
      附卷可查，故計算之結果，原告丙○○主張五年受相當於看護費之損害為三百
      八十三萬二千五百元（2,100x365x5=3,832,500）等語，應堪信為真實。
（四）精神慰藉金部分：
　　  按民法第一百九十五條所謂之「相當」自應就加害人實際加害情形程度、被害
      情節是否重大、加害人之經濟狀況、被害人之身分地位等關係定之，此有最高
      法院四十七年度台上字第一二二一號判例可資參照。本件被告甲○○因指揮證
      人陳哲立施工不慎，且被告子○○未善盡監督之責，導致原告一家分別受傷，
      原告丙○○更因而終生殘廢，致原告一家人陷入一片愁雲慘霧之中，精神所受
      創傷，迄今仍難平復。而被告子○○係中度肢障，有被告子○○之身心障礙手
      冊影本一份在卷可稽，本院審酌原告所受傷害之程度及加害情節，認被告應分
      別連帶賠償原告辛○○五萬元、原告己○○五萬元、原告庚○○五萬元、原告
      丁○○五萬元以及原告丙○○一百九十六萬元為適當，至原告辛○○、己○○
      、庚○○、丁○○、丙○○逾此範圍之請求，則無理由，應予駁回。
（五）至於原告壬○○○雖主張亦有受傷，但觀乎原告壬○○○所提之診斷證明書內
      容為「高血壓、焦慮症」，此有該偵查卷內所附之診斷證明書可查，足見，原
      告壬○○○所受顯非撞擊所致之外傷，而原告壬○○○並無法舉證證明該高血
      壓及焦慮症與被告之行為有何因果關係，故原告壬○○○主張醫療費用及精神
      慰藉金部分均屬無據，應予駁回。
八、本件事故之發生，除被告二人有過失行為外，第三人即吊車司機陳哲立及訴外人
    詹東光亦有過失，應成立共同侵權行為連帶負責，則本件損害賠償另與陳哲立所
    屬之大園起重有限公司，及訴外人詹東光間係屬不真正連帶債務關係，其中一人
    為給付，他債務人即同免其責任，經查，第三人陳哲立及大園起重有限公司已給
    付原告二百十萬元，有和解書影本附卷可稽，原告亦承認已兌現第三人所支付之
    支票，此二百十萬元並未註明係作為原告丙○○三年之看護費，則上開二百十萬
    元，自應就被告應連帶賠償之金額中予以扣除，惟二百十萬元並未分項記載原告
    每人之分擔額，自應就依其請求之比例換算如下：原告辛○○、庚○○、己○○
    、丁○○均為二萬一千元、原告丙○○則應扣除二百零一萬六千元，另原告自陳
    訴外人詹東光已依臺灣高等法院九十二年度上字第五○二號民事判決中確定部分
    金額賠償與原告，因該案訴外人詹東光部分已不得上訴，故可認定訴外人詹東光
    已賠償原告辛○○、庚○○、己○○、丁○○、丙○○之金額分別為三萬零五百
    八十四元、三萬一千一百九十八元、二萬九千八百七十四元、三萬零一百二十三
    元、八十七萬五千三百十三元。經扣除上述金額後，被告二人仍應連帶賠償辛○○、庚○○、己○○、丁○○、丙○○之金額分別為四百元、七百八十六元、五
    百元、五百元、四百七十一萬七千九百七十九元。（1,984+50,000-21,000 -30,
    584=400；2,984+50,000-21,000-31,198=786； 1,374+50,000-21,000-29,874=5
    00；1,623+50,000-21,000-30,123=500；385,133+1,431,659+3,832,500 + 1,96
    0,000-875,313-2,016,000=4,717,979）
九、綜上所述，被告二人過失不法侵害原告等人之身體及健康，為此，原告辛○○請
    求被告連帶給付四百元、原告庚○○請求七百八十六元、原告己○○請求五百元
    、原告丁○○請求五百元及原告丙○○請求四百七十一萬七千九百七十九元，並
    均自起訴狀繕本送達翌日（即被告子○○自九十年三月六日，被告甲○○自九十
    年五月十六日）起至清償日止，按年息百分之五計算之利息，於法有據，應准許
    之。至原告逾此範圍之其餘請求，均無理由，應駁回之。
十、原告及被告子○○均陳明願供擔保，聲請宣告假執行或免為假執行之宣告，經核
    原告勝訴之部分均無不合，爰各酌定相當擔保之金額予以准許。至原告受敗訴之
    部分，其假執行之聲請亦失所附麗，應併予駁回。
十一、本件事證已臻明確，兩造其餘之攻擊及防禦方法，核與本判決結果不生影響，
      爰不一一論述，附此敘明。
十二、據上論結，原告之訴為一部有理由，一部無理由，爰依民事訴訟法第七十九條
      、第八十五條第一項但書、第二項、第三百九十條第二項、第三百九十二條第
      二項，判決如主文。
中　　　華　　　民　　　國　　九十三　　年　　　五　　　月　　三十一　　日
                            臺灣桃園地方法院民事第一庭
~B審判長法官　郭琇玲
~B　　　法官　林曉芳
~B　　　法官　林哲賢
右為正本，係照原本作成。
如對本判決上訴，須於判決送達後廿日內向本院提出上訴狀
中　　　華　　　民　　　國　　九十三　　年　　　五　　　月　　三十一　　日
~B法院書記官　陳淑芬
~F0
~T40
附表：
┌───┬─────────────────┐
│被害人│  所受之傷害                      │
├───┼─────────────────┤
│辛○○│頭部外傷併瘀血、背部挫擦傷        │
├───┼─────────────────┤
│丁○○│頭部外傷併左顳部撕裂傷            │
├───┼─────────────────┤
│己○○│頭部外傷併額頭血腫                │
├───┼─────────────────┤
│庚○○│頭部外傷併後枕部撕裂傷            │
├───┼─────────────────┤
│陳黃玉│高血壓、焦慮症                    │
│蘭    │                                  │
└───┴─────────────────┘
